【裁判字號】    99,訴,154
【裁判日期】    990310
【裁判案由】    妨害性自主罪等
【裁判全文】
臺灣臺中地方法院刑事判決               99年度訴字第154號
公  訴  人  臺灣臺中地方法院檢察署檢察官
被      告  乙○○
指定辯護人  本院公設辯護人  甲○○
上列被告因妨害性自主罪等案件，經檢察官提起公訴（98年度少
連偵字第117號）及移送併辦（99年度偵字第4215號)，本院判決
如下：
    主    文
乙○○成年人與少年共同犯攜帶兇器強盜罪，處有期徒刑捌年。
又成年人與少年犯共同攜帶兇器強制性交未遂罪，處有期徒刑肆
年。又成年人與少年共同犯傷害罪，處有期徒刑柒月。應執行有
期徒刑拾年陸月。
    犯罪事實
一、乙○○與行為時係未滿18歲之少年潘○○（民國80年12月間
    出生，真實姓名年籍詳卷，由臺灣臺中地方法院少年法庭移
    送臺灣彰化地方法院少年法庭另案審理）因缺錢使用且無代
    步之交通工具，乃於民國98年11月 4日，共同謀議強盜他人
    之財物，並於同日18時許，由乙○○騎乘不知情之女友林蔚
    婷（經檢察官另為不起訴處分）所有之重機車，附載潘○○
    、林蔚婷，至台中市○區○○路與○○街口附近閒逛，乙○
    ○旋以有事要處理為由，與潘○○一同步行離開，並伺機尋
    找作案對象。嗣同日18時30分許，乙○○與潘○○二人在台
    中市○區○○路與○○街口之○○市場停車場內，見已成年
    之Ａ女(卷內代號0000-0000，真實姓名年籍詳卷，下稱Ａ女
    ）買完菜後，隻身從○○市場走到該停車場，正要取車，遂
    認有機可乘，乃共同基於意圖為自己不法所有之強盜犯意聯
    絡，攜帶客觀上對人之生命、身體、安全構成威脅，具有危
    險性而可供兇器使用之榔頭（即鐵鎚）1支（未扣案)，趁Ａ
    女開啟其所駕駛車牌○○－XXXX號（車號詳卷，車主為Ａ女
    之夫）自小客車之左後車門放置物品時，由潘○○先自後方
    強行將Ａ女推入車後座，再將Ａ女壓制在後座，同時以手摀
    住Ａ女嘴巴，阻止其喊叫，並用手矇住Ａ女眼睛，乙○○則
    拿取Ａ女之汽車鑰匙，旋即駕車連同Ａ女一併駛離現場，以
    此強暴方法，至使Ａ女不能抗拒，而強取Ａ女所駕駛之上開
    自小客車得手。乙○○、潘○○基於同一強盜之犯意聯絡，
    在車行途中，由乙○○對Ａ女脅迫稱：「‧‧‧若不順從的
    話，我一生氣起來，我是有兇器的，到時把你用傷了，我就
    不知道後果如何了，不然之前有人因為反抗我們，結果被我
    們給殺了」等語，並喝令Ａ女交出背包及身上其他財物，Ａ
    女因遭控制行動自由及脅迫，致喪失自由意志不能抗拒，交
    付背包1個〔內有現金新臺幣（下同）8,600元、LV廠牌皮夾
    1 只、身分證、健保卡、汽車行照、金融卡各1張、信用卡2
    張等物）及手上所戴之戒指1枚予潘○○及乙○○。同日19
    時10分許，乙○○駕車抵達較偏僻之○○山區即台中市○○
    區○○路○段○○巷○○號上方之空屋，隨即與潘○○共同
    將Ａ女押進該空屋內，並合力以乙○○攜來之童軍繩（未扣
    案）反綁Ａ女之雙手，本擬向Ａ女逼問金融卡密碼，惟乙○
    ○另萌淫念，與潘○○共同基於強制性交之犯意聯絡，由乙
    ○○在後方壓制住Ａ女，並指示潘○○脫掉Ａ女之褲子，潘
    ○○旋即動手拉扯Ａ女之褲子並要解開鈕釦，Ａ女見狀立即
    以腳踹踢反抗，並踢到潘○○之臉部，將潘○○之眼鏡踢歪
    。乙○○、潘○○乃另起傷害Ａ女之犯意聯絡，由潘○○取
    出置放在乙○○背包內之前開榔頭，敲打Ａ女之後腦勺，乙
    ○○、潘○○復共同對Ａ女拳打腳踢，用力掐Ａ女之頸部，
    致Ａ女受有顱腦損傷、右頭頂撕裂傷、左胸及雙前臂挫傷、
    左眼下結膜挫傷瘀血、鼻部、前頸部、左上眼瞼挫傷瘀血等
    傷害。乙○○、潘○○繼續前揭共同強制性交之犯意，由乙
    ○○喝令Ａ女為其口交，Ａ女不從，跌坐在地上，潘○○即
    到Ａ女背後架住Ａ女，乙○○乃蹲在Ａ女旁邊，強行將手伸
    進Ａ女之胸罩內，撫摸Ａ女之胸部約1分鐘，因過程中Ａ女
    不從並極力反抗，乙○○與潘○○始未對Ａ女為強制性交得
    逞。迄同日19時30分許，乙○○與潘○○見Ａ女之頭部之血
    流未止，心覺事態嚴重，乃將前開得手之背包及其中現金
    300 元丟還Ａ女，並將Ａ女鬆綁後，棄置在該空屋內，隨即
    駕駛上開強盜所得之車牌○○－XXXX號自小客車逃離現場。
    嗣Ａ女徒步約100至200公尺，至附近之住家求救，請住戶幫
    忙報警並叫救護車，並於同日20時20分許，至○○醫院急診
    ，而員警獲報後，隨即將前開車牌○○－XXXX號自小客車通
    報為遭強盜之贓車。乙○○與潘○○得手後，將現金8,300
    元花用一空，其餘物品則隨手丟棄，並駕駛前開車輛南下遊
    玩，嗣經警於98年11月12日0時20分許，在彰化縣彰化市○
    ○路○○巷之○○橋下停車場，逮獲乙○○及潘○○，並扣
    得前開車輛（已發還Ａ女），因而查獲上情。
二、案經Ａ女訴由彰化縣警察局彰化分局報告臺灣臺中地方法院
    檢察署偵查起訴及移送併辦（與起訴之犯罪事實同一）。
    理    由
一、證據能力方面：
  (一)按當事人、代理人或辯護人於法院調查證據時，知有第15
      9條第1項不得為證據之情形，而未於言詞辯論終結前聲明
      異議者，視為有前項之同意，刑事訴訟法第159條之5第 2
      項定有明文。此乃係基於證據資料愈豐富，愈有助於真實
      發現之理念，酌採當事人進行主義之證據處分權原則，並
      強化言詞辯論主義，透過當事人等到庭所為之法庭活動，
      在使訴訟程序順暢進行之要求下，承認傳聞證據於一定條
      件內，得具證據適格。此種「擬制同意」，因與同條第一
      項之明示同意有別，實務上常見當事人等係以「無異議」
      或「沒有意見」表示之，斯時倘該證據資料之性質，已經
      辯護人閱卷而知悉，或自起訴書、原審判決書之記載而了
      解，或偵、審中經檢察官、審判長、受命法官、受託法官
      告知，或被告逕為認罪答辯或有類似之作為、情況，即可
      認該相關人員於調查證據之時，知情而合於擬制同意之要
      件（最高法院96年度台上字第4174號判決要旨參照）。查
      本件檢察官、辯護人、被告於準備程序及審判期日均未對
      本院下述所引用證人Ａ女及共犯潘○○於警詢陳述之證據
      表示意見，且迄至言詞辯論終結前亦未聲明異議，被告及
      辯護人復當庭捨棄詰問上開證人（見本院卷第53頁），本
      院審酌該等陳述製作時之情況，尚無違法不當及證明力明
      顯過低之瑕疵，且為證明犯罪事實存否所必要，認為以之
      作為證據應屬適當，揆諸前開說明，自均具證據能力。
  (二)證人Ａ女、潘○○於偵查中經具結之證言，按卷內資料查
      無顯不可信之情形，依刑事訴訟法第159條之1第 2項規定
      ，均認有證據能力，當得作為證據。
二、上開犯罪事實，業據被告乙○○分別於警詢、偵查中坦承部
    分犯行（見警卷第5至8頁、偵查卷第13至16、49、50頁），
    並於本院全部認罪（見本院卷第10、11、31至33、54至56頁
    ），核與共犯潘○○於警詢及偵查中陳證共同參與犯罪等情
    相吻合（見警卷第16、17、21、22頁、偵查卷第46、47頁）
    ，亦與證人即被害人Ａ女於警詢、偵查中指證被害情節相符
    （見警卷第23、24頁、偵查卷第34至38、43至45、48至50頁
    ），並有○○醫院診斷證明書、贓物認領保管單、臺中市警
    察局車輛協尋電腦輸入單、彰化縣警察局車輛尋獲電腦輸入
    單各1紙、查獲照片8張、臺中市警察局○○分局○○派出所
    受理刑事案件報案三聯單、失車－唯讀案件基本資料、刑案
    紀錄表－案件基本資料各1份在卷可佐（見警卷第25至28、4
    3 至48、61至63頁)，足徵被告之自白確與犯罪事實相符。
    是被告上開攜帶兇器強盜、共同攜帶兇器強制性交未遂、傷
    害等犯罪事證已臻明確，其犯行洵堪認定，應依法論罪科刑
    。
三、按刑法第321條第1項第 3款之攜帶兇器竊盜罪，係以行為人
    攜帶兇器竊盜為其加重條件，此所謂兇器，其種類並無限制
    ，凡客觀上足對人之生命、身體、安全構成威脅，具有危險
    性之兇器均屬之，且祇須行竊時攜帶此種具有危險性之兇器
    為已足，並不以攜帶之初有行兇之意圖為必要（最高法院79
    年台上字第5253號判例參照)，刑法第222條第1項第8款之攜
    帶兇器強制性交罪，亦應同此解釋。查被告與潘○○於本案
    犯罪行為時，既攜帶鐵製榔頭，且持以敲打Ａ女頭部時，造
    成Ａ女受有顱腦損傷、右頭頂撕裂傷等傷害，則該榔頭在客
    觀上對人之生命、身體、安全構成威脅，具有危險性，當屬
    兇器無疑。又犯強盜、強制性交等罪，於實施強暴行為之過
    程中，如別無傷害之故意，僅因拉扯致被害人受有傷害，乃
    施強暴之當然結果，固不另論傷害罪；然因強盜、強制性交
    等罪非以傷害人之身體為當然之手段，若具有傷害犯意且發
    生傷害之結果，自應另負傷害罪責（最高法院91年度台上字
    第1441號判決要旨參照）。本件被告與潘○○係因著手以強
    暴手段，欲對Ａ女為強制性交，因Ａ女以腳踹踢反抗，並踢
    到潘○○之臉部，將潘○○之眼鏡踢歪，被告與潘○○始起
    意傷害Ａ女，由潘○○以榔頭敲打Ａ女之後腦勺，並共同對
    Ａ女拳打腳踢成傷，顯屬另具傷害Ａ女之故意且發生傷害之
    結果，並經Ａ女提出告訴（見偵查卷第39頁），被告當應另
    負傷害罪責。是核被告所為，係犯刑法第330條第1項之攜帶
    兇器強盜罪、同法第 222條第2項、第1項第1款、第8款之共
    同攜帶兇器強制性交未遂罪及同法第277條第1項之傷害罪。
    查強盜罪以強暴、脅迫等方法，致使不能抗拒為構成要件之
    一，當然含有妨害被害人自由之性質，故犯強盜罪而有妨害
    被害人之自由時，是否另論以妨害自由罪名，應就行為人之
    全部犯罪行為實施過程加以觀察。倘妨害自由行為時，強盜
    行為尚未著手實施，可依其情形認分別為成立妨害自由罪、
    強盜罪；若強盜犯行業已著手實施，則所為強暴、脅迫等非
    法方法剝奪被害人行動自由行為，應包括在強盜行為之內，
    無另行成立刑法第302條第1項之妨害自由罪之餘地（最高法
    院92年度台上字第2184號判決要旨參照）。本件被告及共犯
    潘○○自始即意在強盜Ａ女所駕駛之自小客車及身上財物，
    其壓制Ａ女於車上，將該車連同Ａ女一併駛離現場，即係著
    手實施強盜車輛之犯行，當無另行成立刑法第302條第1項妨
    害自由罪之餘地，是檢察官認應另論以非法方法剝奪他人行
    動自由罪，尚有未合。被告意在對Ａ女進行強制性交，其間
    雖有撫摸Ａ女胸部之強制猥褻行為，惟應屬強制性交之前置
    行為，不容割裂為二罪之評價，則該強制猥褻之階段行為，
    自應為強制性交行為所吸收，不另論以強制猥褻罪責（最高
    法院92年度台上字第2964號判決要旨參照）。被告與潘○○
    間，就上開各犯行，互有犯意聯絡及行為分擔，為共同正犯
    （關於共同攜帶兇器強制性交未遂罪部分，其罪名已有共同
    ，主文爰不重複記載『共同』犯共同攜帶兇器強制性交未遂
    罪）。又潘○○係80年12月間出生，有年籍資料在卷可憑，
    其於本件犯行時，當係未滿18歲之少年，被告為成年人，與
    未滿18歲之少年潘○○共同實施上開犯罪，應各依兒童及少
    年福利法第70條第 1項前段之規定，加重其刑。被告已著手
    強制性交之行為，惟尚未發生性交之結果，其犯罪尚屬未遂
    ，應依刑法第25條第 2項之規定，按既遂犯之刑度減輕其刑
    ，並先加後減。被告所犯上開 3罪，犯意各別，行為獨立可
    分，應分論併罰。另被告雖曾因心情不穩定、失眠、注意力
    易分散、無助感、衝動控制障礙等症狀，經診斷為憂鬱症、
    情感性人格違常，於95年7月11日至同年7月27日住院，其後
    則不規則接受門診治療等情，固有○○醫院附設民眾診療服
    務處診斷證明書在卷可憑（見本院卷第34頁），惟觀諸被告
    為求順利得手，能選定購物後在停車場欲上車離去之落單女
    子下手，復知悉將被害人載往較偏僻山區之空屋，以防犯行
    立遭發覺，且自陳在其開車途中，因潘○○用力摀住被害人
    口鼻，導致被害人不能呼吸，其有叫潘○○放手等情（見本
    院卷第55頁），顯見被告為本案犯罪行為時，對一般事物仍
    具正常之辨識能力，未有因精神障礙或其他心智缺陷，致不
    能或顯著降低辨識其行為違法或欠缺依其辨識而行為等能力
    之情事，自無刑法第19條之適用。爰審酌被告之品行（參卷
    附臺灣高等法院被告前案紀錄表）、高職畢業之智識程度、
    經濟貧寒之生活狀況(見警卷第3頁被告警詢筆錄受詢問人資
    料），其正值青年，自陳在貨運行從事裝卸貨櫃之臨時工（
    見本院卷第11頁），身體堪稱健壯，竟不思以正當途徑獲取
    財物，圖以強盜他人財物滿足物慾，隨機找尋落單婦女為下
    手對象，強盜被害人財物，將被害人連人帶車押往偏僻山區
    空屋，復為滿足性慾，圖對被害人為性侵害，並毆打被害人
    成傷，造成被害人財物損失非輕，身心嚴重受創，嚴重影響
    社會治安，惡性非輕，惟於本院審理時，已坦承全部犯行，
    頗表悔悟（見本院卷第56頁），並陳明願當庭向被害人道歉
    〔見本院卷第32頁，惟被害人Ａ女不願到庭（見本院第47
    頁電話紀錄表）」之犯後態度等一切情狀，分別量處如主文
    所示之刑，並定其應執行之刑，以資懲儆。被告持以犯罪之
    榔頭、童軍繩等物，並未扣案，且均已丟棄於彰化市的排水
    溝，業據被告陳明在卷（見本院卷第10頁背面），為免執行
    困難，爰不為沒收之諭知；至被告遭查獲時，經警扣案之球
    棒等物（詳本院卷第48、49頁扣押物品清單），皆非供本案
    犯罪之用，自不得諭知沒收，均附此敘明。
四、據上論斷，應依刑事訴訟法第299條第1項前段，兒童及少年
    福利法第70條第1項前段，刑法第28條、第330條第1項、第2
    22條第2項、第1項第1款、第8款、第277條第1項、刑法第25
    條第2項、第51條第5款，刑法施行法第1條之1第1項、第2項
    前段，判決如主文。
本案經檢察官丙○○到庭執行職務。
中    華    民    國    99    年    3     月    10    日
          刑事第四庭    審判長法  官  鄭永玉
                              法  官  潘曉玫
                              法  官  張恩賜
以上正本證明與原本無異。
如不服本判決，應於收受判決後10日內向本院提出上訴書狀，並
應敘述具體理由；其未敘述上訴理由者，應於上訴期間屆滿後20
日內向本院補提理由書（均須按他造當事人之人數附繕本）「切
勿逕送上級法院」。
                              書記官  黃舜民
中    華    民    國    99    年    3     月    10    日

附錄本案論罪科刑法條
刑法第222條：
犯前條之罪而有下列情形之一者，處七年以上有期徒刑：
一、二人以上共同犯之者。
二、對未滿十四歲之男女犯之者。
三、對精神、身體障礙或其他心智缺陷之人犯之者。
四、以藥劑犯之者。
五、對被害人施以凌虐者。
六、利用駕駛供公眾或不特定人運輸之交通工具之機會犯之者。
七、侵入住宅或有人居住之建築物、船艦或隱匿其內犯之者。
八、攜帶兇器犯之者。
前項之未遂犯罰之。

刑法第277條第1項：
傷害人之身體或健康者，處年以下有期徒刑、拘役或一千元以下
罰金。

刑法第330條第1項：
犯強盜罪而有第三百二十一條第一項各款情形之一者，處七年以
上有期徒刑。

司法院資訊處製作；財團法人民間司法改革基金會備份。
